【裁判字號】    92,上易,869
【裁判日期】    920716
【裁判案由】    傷害
【裁判全文】
臺灣高等法院高雄分院刑事判決                    九十二年度上易字第八六九號
    上  訴  人  臺灣高雄地方法院檢察署檢察官
    上  訴  人
    即  被  告  乙○○
    選任辯護人  楊申田律師
                楊譜諺律師
右上訴人因被告傷害案件，不服臺灣高雄地方法院九十二年度易字第五九二號中華民
國九十二年五月十二日第一審判決（起訴案號：臺灣高雄地方法院檢察署九十一年度
偵字第一八六號），提起上訴，本院判決如左：
      主  文
原判決撤銷。
乙○○無罪。
      理  由
一、公訴意旨略以：乙○○與陳小玲係朋友關係，緣於民國九十年九月十四日晚上八
    時五十分許，在高雄縣大寮鄉○○路一四七號陳正重住處，觀看友人陳小玲與甲
    ○○、歐文生及不詳姓名、年籍綽號「福仔」之男子等人打玩麻將，因發現甲○
    ○可糊牌卻未糊牌，其下家歐文生隨後自摸，懷疑甲○○與歐文生詐賭，遂拍桌
    怒罵甲○○，二人爆發口角，乙○○竟基於傷害人身體之犯意，與甲○○互毆，
    致甲○○受有胸部挫傷壓痛、右下肢（小腿）挫傷併瘀青十三乘四公分、左肘挫
    擦傷一乘一公分等傷害。經甲○○告訴，認乙○○涉犯刑法第二百七十七條第一
    項之傷害罪嫌云云。
二、公訴人認被告乙○○傷害，無非以告訴人甲○○之指訴，驗傷診斷證明書、證人
    歐文生、盧萬華等人之證言資為論據。
三、訊據上訴人即被告乙○○否認有傷害告訴人甲○○之犯行，辯稱：當天伊並未拍
    桌子，是告訴人罵伊，並拿椅子要丟伊，伊未毆打告訴人或與告訴人互相推擠，
    後來陳小玲怕伊受傷，就推伊出去，伊係九十多歲之老人，不可能打告訴人，不
    知告訴人為何受傷云云。
四、按犯罪事實應依證據認定之，無證據不得推定其犯罪事實；又不能證明被告犯罪
    或其行為不罰者，應諭知無罪之判決；刑事訴訟法第一百五十四條、第三百零一
    條第一項分別定有明文。次按事實之認定，應憑證據，如未能發現相當證據，或
    證據不足以證明，自不能以推測或擬制之方法，以為裁判基礎；認定不利於被告
    之事實，須依積極證據，苟積極證據不足為不利於被告事實之認定時，即應為有
    利於被告之認定，更不必有何有利之證據；此有最高法院四十年台上字第八六號
    、三十年上字第八一六號、四十六年台上字第一七０號判例意旨可資參照。經查
    ：
  （一）告訴人甲○○雖指訴被告乙○○傷害，惟其所指訴被告乙○○之傷害犯行，
        先於警訊中指稱：「因為打麻將，老羅（即被告）在旁觀看我為何沒有糊，
        我則跟他相罵看賭的人怎麼可以講話？一言不合，他一拳打到我胸部，我就
        自衛反擊用雙手撥出去：：」（見甲○○被訴傷害案之警卷），嗣於本院告
        訴人被訴傷害案件審理中則改稱：「：：告訴人的男友（即被告）有在場，
        我有和他發生爭執，告訴人（指陳小玲）的男友推我，我沒有出手，告訴人
        就衝過來對我拳打腳踢，我有受傷：：」（見甲○○被訴傷害案之本院卷）
        ，又於本案偵查中指稱：「毆文聲自摸，我要拿錢出來，這時乙○○跑過來
        用拳頭打我胸部，並拍桌子，說牌我要包，就是這時打我。我叫乙○○看牌
        的不要亂講話，我們二人就吵架，陳小玲就過來踢我下體及腳，那時我原與
        乙○○拉扯：：」（見九十一年度偵續字第一八六號卷第十五頁），繼於原
        審審理中陳稱：「我的腳受傷是他踢的。」（見原審卷第三十頁），即先指
        訴被告乙○○打其胸部，其後改稱被告用推的。又先指係陳小玲對其拳打腳
        踢，嗣改為被告乙○○對其踢傷，前後互有矛盾，難以採信。
  （二）被告現年九十一歲，此有其年籍可稽，能否令警察退休，現年僅五十歲，與
        被告相差約四十歲之告訴人受有胸部挫傷壓痛、右下肢（小腿）挫傷併瘀青
        十三乘四公分、左肘挫擦傷一乘一公分等傷害，衡以經驗法則，亦值懷疑。
        該診斷證明書僅能證明告訴人受有傷害，但仍不足以推定該傷害係被告所造
        成。
  （三）證人歐文生證稱：「兩人互罵之中，兩人的身體有互相推擠。被告有無用拳
        頭打告訴人的胸部這部分我沒有看到。當時被告有拍桌子，甲○○有拿椅子
        做勢要丟」，另證人盧萬華證稱：「：：後來我先生歐文生自摸，而在旁邊
        看牌的乙○○就拍桌子要甲○○包牌，後來二人吵起來，沒有打起來：：」
        ，繼稱：「我只看見他們推來推去：：」，證人陳順和證稱：「甲○○先站
        起來與盧某爭執，後來：：很大聲在爭吵，他們是否有推來推去或有無肢體
        接觸我無法確定。」，至多僅足以證明被告有推告訴人，但仍無法證明被告
        另有毆打告訴人之胸部、左肘部及右下肢導致告訴人受傷之事實（按告訴人
        之右下肢挫傷併淤青竟達十三乘四公分，若無相當大之打擊豈會造成？）。
        是本案尚難以證人歐文生、盧萬華之證言遽為被告有罪之認定。
  （四）此外，本院復查無其他積極證據可資證明被告犯罪，依前述說明，即應為有
        利於被告之認定。本案自屬不能證明被告犯罪。
五、原審未察，遽為被告有罪之判決，尚有未洽。檢察官據告訴人聲請提起上訴，以
    原審量刑過輕，指摘原判決不當，為無理由。但被告上訴意旨，執此指摘原判決
    不當，為有理由，自應由本院將原判決撤銷，另為被告無罪之諭知。
據上論結，應依刑事訴訟法第三百六十九條第一項前段、第三百六十四條、第三百零
一條第一項，判決如主文。
本案經檢察官陳國全到庭執行職務。
中    華    民    國      九十二      年      七      月     十六   日
                              臺灣高等法院高雄分院刑事第九庭
                                  審判長法官  張明松
                                        法官  張盛喜
                                        法官  任森銓
右正本證明與原本無異。
不得上訴。
                                  法院書記官  施耀程
中    華    民    國      九十二      年      七      月    十六    日


司法院資訊處製作；財團法人民間司法改革基金會備份。
